【裁判字號】    99,上訴,136
【裁判日期】    990226
【裁判案由】    毒品危害防制條例
【裁判全文】
臺灣高等法院臺南分院刑事判決         99年度上訴字第136號
上  訴  人
即  被  告  甲○○
選任辯護人  林志雄  律師
上列上訴人因毒品危害防制條例案件，不服臺灣臺南地方法院98
年度訴字第1750號中華民國98年12月29日第一審判決（起訴案號
：臺灣臺南地方法院檢察署98年度撤緩毒偵字第159號），提起
上訴，本院判決如下：
    主  文
上訴駁回。
    理  由
一、按依刑事訴訟法第350條、第361條、第362條、第367條規定
    ，不服地方法院之第一審判決，提起第二審上訴者，須提出
    上訴書狀，並應敘述「具體理由」，為上訴必備之程式。所
    稱具體理由，必係依據卷內既有訴訟資料或提出新事證，指
    摘或表明第一審判決有何採證、認事、用法或量刑等足以影
    響判決本旨之不當或違法，而構成應予撤銷之具體事由，始
    克相當；如未依上揭意旨指出具體事由，而僅泛言或單憑當
    事人自我說詞，指摘原判決採證認事違法、用法不當、判決
    不公、量刑過重等等，即屬未敘述具體理由，所提第二審上
    訴不合法律上之程式，得不經言詞辯論，由第二審法院予以
    判決駁回（最高法院98年度台上字第6531號刑事判決意旨參
    照）。
二、被告上訴意旨略以：
(一)按「刑事審判旨在實現刑罰權之分配正義，故法院對於有罪
    被告之科刑，應符合罪刑相當之原則，使輕重得宜，罰當其
    罪，此所以刑法第57條明定科刑時，應審酌一切情狀，尤應
    注意該條所列10款事項，以為科刑輕重之標準，並賦予法院
    裁量權。而判決於科刑之理由，如僅載稱審酌被告之品行、
    犯罪之動機、目的、手段、犯後態度等一切情狀，因如此記
    載，均僅為法律抽象之一段規定，並未說明各該事項之具體
    情形，其量刑是否妥適無從據以斷定，自有判決理由未備之
    違法。」最高法院94年台上字第2131號聽判決著有闡示。
(二)經查，原審判決對於被告之犯罪動機、目的、手段，僅為法
    律抽象之一般規定記載，並未說明各該事項之具體情形，且
    對於犯罪行為人之生活狀況，僅記載生活經濟狀況普通，對
    於上訴人現正執行易服社會勞動，為單親家庭，須獨立扶養
    年幼女兒及雙親，已決心戒除毒癮，並未再施用毒品等情事
    ，均漏未審酌，遽為量刑，徵諸前揭判決意旨，原審判決容
    有判決未備理由之違法，再說明如后:
 1、上訴人所犯本案犯罪事實，原經檢察官為緩起訴處分確定，
    緩起訴期間為二年，嗣於緩起訴期間內之98年2月間，因持
    有海洛因1小包為警查獲，經臺南地方法院檢察署(下稱台南
    地檢)以98年度偵字第5361號處刑書聲請台南地方法院(下稱
    台南地院)簡易判決處刑，並經台南地院以98年度簡字第104
    4號簡易判決判處有期徒刑三月確定;台南地檢署因而依職權
    撤銷緩起訴處分提起公訴，上訴人已戒除毒癮，並未再施用
    毒品，該海洛因殘渣係95年間施用後未丟棄置於機車置物箱
    內之夾鍊袋殘渣，上訴人已忘了有此殘渣存在，此由上訴人
    之尿液檢並無毒品反應足以證明，上訴人因長久以前施用毒
    品而未丟棄之夾鍊袋殘渣而被科處刑罰，並撤銷本案之緩起
    訴處分，其情可憫。
 2、為貫徹「寬嚴並進」之刑事政策，刑法增訂易服社會勞動制
    度，作為刑罰的一種易刑處分，藉由提供無償勞動服務的方
    式，替代入監執行，以避免短期自由刑被貼上標籤、沾染惡
    習、復歸社會困難等流弊。
 3、上訴人因前案持有毒品罪及另案施用毒品罪因持有毒品罪而
    被撤銷緩起訴處分，並提起公訴判處六月有期徒刑，均經核
    准易服社會勞動，現正執行中，上訴人均依規定準時報到，
    努力工作，且執行期間，警方均會定期採尿檢驗，檢驗結果
    上訴人均無毒品反應，此請鈞院向台南地檢署觀護人室函詢
    。如因本案判處有期徒刑八月，上訴人勢必入監服刑，刑法
    所定易服社會勞動之立法目的將無法完成，上訴人辛苦戒除
    之毒癮，一旦入監服刑，可能因此而再次沾染惡習，原受上
    訴人服勞務之機關，一必因上訴人入監服刑而無法再獲得服
    務，對社會及上訴人均屬不利。上訴人目前有正當工作，向
    台南縣永康市農會貸款，以母親黃月裡名義申請設立好設廣
    告設計社(因上訴人信用不好，無法以自己名義貸款，因而
    商請母親同意以其名義貸款及當負責人，惟實際上均由上訴
    人經營及償還貸款利息)，全家均賴上訴人微薄之收入以維
    生。上訴人除須扶養父母外(父親有糖尿病)，因已與配偶離
    婚，尚須獨立扶養讀小學之女兒，上訴人已痛改前非，純因
    疏未將前案施用後之殘渣丟棄，致遭撤銷緩起訴處分，另經
    起訴判處八個月有期徒刑，若上訴人因本案遭判刑入監服刑
    ，全家將有斷炊之虞，貸款亦無法正常繳納，將連累上訴人
    母親背負債務，女兒之學業亦將中輟，甚至流落街頭。
(三)綜上，原審判決對於上訴人現正執行易服社會勞動，為單親
    家庭，須獨立扶養年幼女兒及雙親，已決心戒除毒癮，並未
    再施用毒品等情事，均漏未審酌，容有判決理由未備之違法
    ，懇請鈞院撤銷原判決，改諭知較輕刑罰云云。
三、經查:
(一)按量刑的輕重，屬事實審法院得依職權自由裁量之事項，苟
    已斟酌刑法第57條各款所列情狀而未逾越法定刑度，不得遽
    指為違法，且在同一犯罪事實與情節，如別無其他加重或減
    輕之原因，下級審量定之刑，亦無過重或失輕之不當情形，
    則上級審法院對下級審法院之職權行使，原則上應予尊重。
(二)查本件上訴人即被告對於本件犯罪事實，迭據其於警詢、偵
    查及原審坦承不諱，且被告於97年8月9日為警查獲後，經採
    尿送驗結果，確呈海洛因進入人體代謝分解後之嗎啡、可待
    因陽性反應乙節，有台南市警察局送驗尿液及年籍對照表、
    詮昕科技股份有限公司濫用藥物尿液檢驗報告附卷可稽。又
    被告本次犯行係在強制戒治執行完畢釋放後5年內再犯，亦
    有台灣高等法院被告前案紀錄表可憑，原審法院因而適用簡
    式審判程序，以被告犯毒品危害防制條例第10條第1項之施
    用第1級毒品罪事證明確，並審酌施用毒品在性質上乃屬對
    於自己身心健康之自我戕害之行為，辜負父母、師長之之教
    誨及社會期待每一個國民均屬身心健康之人，能帶給社會正
    面意義而非負面造成社會之負擔，被告無視於此，不知深切
    反省；並審酌被告之品行(有持有毒品施用毒品之前科，惟
    於本案未構成累犯)、犯罪之動機、目的、手段，其智識教
    育程度為高職畢業、生活經濟狀況普通、檢察官具體求處被
    告有期徒刑八月、被告事後坦承犯行，以及其於喝美沙酮替
    代療法之戒毒期間，仍不知悔改而再犯本罪等一切情狀，量
    處有期徒刑八月，核原判決認事用法，均無不當，量刑亦屬
    妥適，從形式上予以審查，並無違背法令之情形。
(三)本件上訴意旨雖以:原審判決對於上訴人現正執行易服社會
    勞動，為單親家庭，須獨立扶養年幼女兒及雙親，已決心戒
    除毒癮，並未再施用毒品等情狀，漏未審酌，有判決理由未
    備之違法云云。惟查:
 1、上訴人即被告所執行易服社會勞動之案件，乃另案即台南地
    院98年訴字第1411號判處有期徒刑六月確定案件之執行，而
    該另案被告所犯罪名，亦為施用第一級毒品案件，有該判決
    附卷可參(本院卷第42頁)，而原審判決就被告有持有毒品、
    施用毒品之前科情形，已有審酌，如前所述。且被告有此執
    行易服社會勞動之前科情形，適足認被告有多起施用毒品前
    科屢犯不止，豈有因其執行易服社會勞動情形，反予從輕量
    刑之理！
 2、另上訴人前於民國83、87、88、95、97、98等年間，一再因
    施用或持有毒品犯行，迭經法院裁以戒治處分、判處徒刑確
    定，有被告前案紀錄表在卷可稽(見本院卷第21至25頁)。被
    告如曾思及尚有年幼子女、病痛雙親賴其扶養，豈會長時間
    一再觸犯毒品案件，甚至於喝美沙酮替代療法之戒毒期間，
    仍不知悔改而再犯本罪，並於緩起訴處分期間，再犯持有毒
    品案件。且原審已審酌其生活經濟狀況普通，參以被告於警
    詢調查筆錄就家庭經濟狀況註記為小康之情，尚無不當，自
    難謂有何不備理由之違法。
 3、又上訴人既於喝美沙酮替代療法之戒毒期間再犯本案，業經
    原審認定審酌敘明如前，則其所稱已有戒除毒癮之決心，而
    未再施用毒品之情，乃屬上訴人片面求情之詞，原審未予採
    認審酌，亦無何違法可言。
四、綜此，上訴人僅單憑個人說詞，針對屬事實審法院刑罰裁量
    權行使範疇事項，請求本院改判較輕之刑，而未確實依據卷
    內既有訴訟資料或提出新事證，具體指摘或表明第一審判決
    有何認事採證不當或違法之事由，或明確指出所為證據證明
    力之判斷、推論如何違背經驗、論理法則，或彼先前之自白
    有何違反任意性之規定。揆諸前開說明，本件上訴理由，自
    難謂係具體理由。是本件上訴顯不合法律上之程式，爰依刑
    事訴訟法第367條前段之規定駁回上訴，並不經言詞辯論為
    之。
五、爰依刑事訴訟法第367條前段、第372條，判決如主文。
中    華    民    國    99    年    2     月    26    日
                  刑事第六庭    審判長法  官  董武全
                                      法  官  沈揚仁
                                      法  官  賴純慧
以上正本證明與原本無異。
如不服本判決應於收受送達後10日內向本院提出上訴書狀，其未
敘述上訴理由者，並得於提起上訴後10日內向本院補提理由書（
均須按他造當事人之人數附繕本）「切勿逕送上級法院」。
                                      書記官  蔡宜均
中    華    民    國    99    年    3     月    2     日
附錄本案論罪科刑法條：
毒品危害防制條例第10條第1項：
施用第一級毒品者，處6月以上5年以下有期徒刑。

司法院資訊處製作；財團法人民間司法改革基金會備份。
